【裁判字號】    92,台上,6832
【裁判日期】    921204
【裁判案由】    違反毒品危害防制條例等罪
【裁判全文】
最高法院刑事判決                              九十二年度台上字第六八三二號
    上  訴  人  甲○○
                        送達代收人姜明遠律師
右上訴人因違反毒品危害防制條例等罪案件，不服台灣高等法院中華民國九十年五月
九日第二審判決︵八十九年度上訴字第三○四○號，起訴案號：台灣板橋地方法院檢
察署八十七年度偵字第二六五四、二八九六號︶，提起上訴，本院判決如左：
    主  文
原判決關於甲○○搶奪部分撤銷，發回台灣高等法院。
其他上訴駁回。
    理  由
甲、撤銷部分︵即搶奪部分︶：
本件原判決認定：上訴人甲○○意圖為自己不法之所有，及基於概括之犯意，先後分
別與不詳姓名年籍之成年男子或葉鴻輝︵另經第一審判決有罪︶，共同基於搶奪之犯
意聯絡及行為分擔，共乘機車，趁被害人宓惠珠、林陳愛月不及防備之際，自後方迅
速逼近下手搶奪其財物︵犯罪時間、地點、被害人、方法、搶奪所得財物均詳如原判
決附表二︶，得手後迅即騎車逃逸，所得款項朋分花用等情。因而維持第一審關於上
訴人搶奪部分論處上訴人甲○○共同連續意圖為自己不法之所有，而搶奪他人之動產
罪刑，駁回上訴人該部分在第二審之上訴，固非無見。
惟查：被害人之陳述如無瑕疵，且就其他方面調查又與事實相符，固足採為科刑之基
礎，倘其陳述尚有瑕疵，則在未究明前，遽採為論罪科刑之根據，即難認為適法。原
判決以上訴人搶奪被害人宓惠珠之財物部分，業經該被害人於警詢及偵審中指述及指
認上訴人係搶奪其財物之歹徒，所述遭搶情節、歹徒手法與被害人林陳愛月相同，乃
依該被害人之指述，採為論罪之依據。然被害人宓惠珠於民國︵下同︶八十七年二月
六日在警局指認上訴人之照片，陳稱上訴人即係於八十六年九月五日十九時許在三重
市○○路縣立醫院搶奪其皮包之歹徒，並稱﹁經我相片指認甲○○︵男2.生︶當
時坐於後座之歹徒，另前面之歹徒因天色已暗，我無法確認何人﹂，於第一審則稱﹁
我現在不敢完全確定他，因為當時是晚上燈光比較暗，搶我的人比較瘦一點，但仍然
很像﹂，嗣又稱﹁甲○○坐後座下手，搶了之後，機車開到前面，甲○○有回過頭來
看，當時我有騎機車追，他們要轉彎時，甲○○回過頭看，而該處也有路燈，所以有
看清楚﹂︵見本案第二八九六號偵查卷第一一四頁，第一審卷第一九五、一九六頁︶
；被害人宓惠珠於警詢既稱當時天色已暗，而無法確認機車前座歹徒為何人，何以於
案發後五個月仍能憑照片指認上訴人即係對其行搶之歹徒，究竟係憑何歹徒之形貌或
特徵為其指認之依據，並未臻詳明，其指認是否確實無訛，自難遽斷；且其於第一審
供稱因為當時是晚上燈光比較暗而不敢完全確定上訴人為行搶之人，又稱上訴人回頭
看時有路燈可看清楚各等語，前後未盡一致，是以其所為之指認，亦非全無瑕疵可指
。又依原判決事實之認定，被害人林陳愛月係八十七年一月七日遭上訴人與葉鴻輝搶
奪財物等情，此與宓惠珠遭搶之時間前後相距五個月餘，其間究竟有何必然之關聯性
，而得僅憑該次搶奪之犯罪手法相同，即採為宓惠珠指述上訴人搶奪其財物係屬實在
之佐證，併有詳求之餘地。原審未遑進一步究明疑竇，遽憑被害人宓惠珠之指述，認
定上訴人有該部分之犯罪事實，自嫌速斷。上訴意旨執此指摘原判決不當，非無理由
，應認原判決關於上訴人搶奪部分有撤銷發回更審之原因。原判決關於不另諭知上訴
人無罪部分，既經檢察官起訴書指明與前開論罪部分有連續犯之裁判上一罪關係，依
審判不可分原則，應一併撤銷發回，附予說明。
乙、駁回部分︵即販賣化學合成麻醉藥品安非他命部分︶：
按刑事訴訟法第三百七十七條規定：上訴於第三審法院，非以判決違背法令為理由，
不得為之。是提起第三審上訴，應以原判決違背法令為理由，係屬法定要件。如果上
訴理由係對原審已調查明確並於判決內論駁或說明之事項，徒憑己見重為事實上之爭
辯，或任意指摘，顯與法律規定得為第三審上訴理由之違法情形不相適合時，即應認
其上訴為違背法律上之程式，予以駁回。上訴意旨略稱：(1)員警陳銘宣於第一審證稱
﹁小明﹂回電而由王清貴與其約定購買安非他命之數量、地點、時間，原審未命王清
貴與陳銘宣對質以明有無該事實；陳銘宣於查獲上訴人後，問王清貴何以上訴人身上
無安非他命，王清貴答稱上訴人將東西放在固定地點再叫王清貴去拿，然筆錄何以無
此記載，及上訴人有無向王清貴收錢，均待查證；證人戴文昌稱﹁當時王清貴與洪錫
欽看到甲○○時有說他就是小明﹂，衡情陳銘宣應有聽聞，何以陳銘宣表示未聽到，
而以眼神暗號聯絡，亦待釐清；王清貴明確指稱﹁小明﹂係警員叫他說的，原審未傳
訊製作筆錄之警員許榮琪，俱有調查職責未盡之違法。(2)原判決認上訴人有營利之意
圖，係屬推測之詞；上訴人縱有提供安非他命予王清貴等人之情事，案發時之麻醉藥
品管理條例並無處罰明文，即應依藥事法第八十三條第一項之轉讓禁藥罪處斷，原判
決有適用法則不當之違法云云。
惟查：原判決維持第一審關於違反麻醉藥品管理條例部分，論處上訴人甲○○連續非
法販賣化學合成麻醉藥品罪刑之判決，駁回上訴人該部分在第二審之上訴，係依憑第
一審同案被告王清貴、洪錫欽、戴文昌、賴俊銘之供述，證人即警員陳銘宣之證供等
證據，為其論罪之依據：並敘明：(1)王清貴、洪錫欽於警詢、偵查中始終供明上訴人
即為綽號﹁小明﹂之人，戴文昌於第一審仍稱：﹁當時王清貴與洪錫欽看到甲○○時
有說他就是小明﹂等語，足認王清貴、洪錫欽嗣後翻異前詞，王清貴否認﹁小明﹂為
上訴人，而係另有其人，洪錫欽稱其看清楚﹁小明﹂之人，顯均在迴護上訴人，難為
上訴人有利之認定。(2)上訴人雖否認其乃綽號﹁小明﹂之人，指賴俊銘始為綽號﹁小
明﹂者，並於警訊時供稱其不認識王清貴、洪錫欽等人，然訊之賴俊銘堅詞否認其綽
號為﹁小明﹂，且上訴人供承其呼叫器號碼係000000000代號三三，若其不
認識王清貴，何以王清貴知悉其呼叫器號碼？又何以於遭警查獲當日，仍受王清貴之
邀外出？足見其所辯虛偽。(3)本件雖因上訴人否認販賣安非他命犯行，致無法查得其
販入安非他命之價格與實際利得，惟按販賣安非他命係違法行為，非可公然為之，亦
無公定之價格，不論任何包裝，均可任意分裝增減分量，而每次買賣之價量，亦可能
隨時依雙方之關係深淺、資力、需求量及對行情之認知、來源是否充裕、查緝是否嚴
緊、購買者被查獲時供述購買對象之可能性風險之評估等，因而異其標準，並機動調
整，非可一概而論，販賣之利得，除經坦承犯行或價量俱臻明確外，委難察得實情，
販賣之人從價量或量差中牟利方式雖異，其意圖營利之販賣行為則一，上訴人與王清
貴等人並無深交，亦非至親，當無可能甘冒重典，按購入價格轉售而毫無得利，其有
營利之意圖，並從中獲取厚利，灼然可見各等情。對於上訴人否認有販賣安非他命之
犯行，認為不足採信，經予指駁說明，並就上訴人確有營利之事實，論敘其認定之理
由，其推理論斷於證據法則並無違背。又所謂應於審判期日調查之證據，係指與待證
事實有重要關係，在客觀上認為應行調查者而言，故事實審對於證據之調查，其範圍
並非漫無限制，必其證據與判斷待證事實之有無具有必要之關聯性者，方屬上開應行
調查之範圍。原判決依憑上開事證，既足認定上訴人確有販賣安非他命予王清貴等人
，及警方經查獲施用安非他命之王清貴等人之配合，由王清貴以呼叫器與上訴人聯繫
，佯稱欲購買安非他命，而查獲上訴人等事實，至於王清貴與上訴人相約之通話內容
為何，陳銘宣有無聽到王清貴、洪錫欽說上訴人即是﹁小明﹂，警詢筆錄何以無陳銘
宣證述其詢問王清貴上訴人身上無安非他命之事，均難認與認定上訴人販賣安非他命
之待證事實有必要之關聯性，另王清貴之警詢筆錄亦無其所稱警員要其指稱上訴人為
﹁小明﹂之記載，原審未為各該無益之調查，自難認係有影響於採證認事之違誤。其
餘上訴意旨亦係對原審已調查明確並於判決內論駁或說明之事項，徒憑己見重為事實
上之爭辯，或任意指摘，自與法律規定得為第三審上訴理由之違法情形不相適合。綜
上說明，應認此部分上訴違背法律上之程式，予以駁回。
據上論結，應依刑事訴訟法第三百九十七條、第四百零一條、第三百九十五條前段，
判決如主文。
中      華      民      國    九十二    年     十二     月      四      日
                              最高法院刑事第十庭
                                  審判長法官  呂  潮  澤
                                        法官  白  文  漳
                                        法官  吳  昆  仁
                                        法官  孫  增  同
                                        法官  魏  新  和
      右正本證明與原本無異
                                              書  記  官
中      華      民      國    九十二    年     十二     月      八      日
                                                                        Ｖ


司法院資訊處製作；財團法人民間司法改革基金會備份。
